【裁判字號】    96,簡上,184
【裁判日期】    970129
【裁判案由】    電子遊戲場業管理條例
【裁判全文】
臺灣雲林地方法院刑事判決             96年度簡上字第184號
上  訴  人
即  被  告  乙○○
                    國民
上列上訴人即被告因違反電子遊戲場業管理條例案件，不服本院
虎尾簡易庭中華民國96年7 月4 日96年度虎簡字第188 號刑事簡
易判決（聲請簡易判決處刑書案號：96年度偵字第1567號），提
起上訴，本院第二審合議庭判決如下：
    主  文
原判決撤銷。
乙○○違反未依電子遊戲場業管理條例規定辦理營利事業登記者
，不得經營電子遊戲場業之規定，處有期徒刑參月，如易科罰金
，以新臺幣壹仟元折算壹日，減為有期徒刑壹月又拾伍日，如易
科罰金，以新臺幣壹仟元折算壹日。扣案如附表編號一至十所示
之電子遊戲機拾壹臺（含IC板拾壹塊）、編號十三所示之計分單
參紙、編號十一、十二所示之新臺幣各伍萬肆仟貳佰參拾元、壹
萬捌仟伍佰柒拾元，均沒收之。
    事  實
一、乙○○明知未依電子遊戲場業管理條例規定辦理營利事業登
    記，不得經營電子遊戲場業，竟未依規定辦理營利事業登記
    ，即基於經營電子遊戲場業之包括犯意，自不詳時間起，在
    雲林縣元長鄉○○村○○路80號住處內，擺設其所有如附表
    編號一至十所示之電子遊戲機11臺，供不特定客人以每次最
    少新臺幣（下同）10元硬幣投入機臺後把玩，若押中，即可
    獲得倍數不等之分數，若未押中，機臺內之硬幣悉歸乙○○
    所有，而以此形式經營電子遊戲場為業。嗣於民國96年3 月
    6 日下午5 時55分許，為警持本院核發之搜索票，在上址執
    行搜索時當場查獲，除在該處扣得如附表編號一至十所示之
    電子遊戲機11臺（含ＩＣ板11塊），及在各該機臺內起獲如
    附表編號十一所示之10元硬幣共5,423 枚外，並在該處辦公
    桌抽屜內查扣乙○○所有供經營電子遊戲場業所用之附表編
    號十三所示計分單3 紙、編號十二所示10元硬幣1,857 枚，
    及在牆壁上發現乙○○所張貼之押注計分方式海報1 張（未
    扣案）。
二、案經雲林縣警察局虎尾分局報告臺灣雲林地方法院檢察署檢
    察官偵查後聲請簡易判決處刑。
    理  由
壹、程序方面：
  (一)按搜索，應用搜索票，刑事訴訟法第128 條第1 項定有明文
    。本件雲林縣警察局虎尾分局員警於96年3 月6 日下午5 時
    55 分 許，持本院核發之96年度聲搜字第122 號搜索票，前
    往被告乙○○位於雲林縣元長鄉龍岩村80號之住處執行搜索
    ，有本院搜索票、雲林縣警察局虎尾分局搜索扣押筆錄、扣
    押物品目錄表各1 份（見警卷第6 頁至第12頁）在卷可稽，
    是本件係合法搜索甚明。又按抗拒搜索者，得用強制力搜索
    之，刑事訴訟法第132 條前段定有明文，是員警執行本件搜
    索時，因僅未在場之被告持有得進入擺設電子遊戲機房間之
    鑰匙，故會同與被告同住之父親鄭壬辰，破壞門鎖後進入該
    房間，亦難認未合乎法定之程序，是員警所查扣之前開電子
    遊戲機11臺、計分單3 紙、10元硬幣7,280 枚等物，自具有
    證據能力，合先敘明。
  (二)按被告以外之人於審判外陳述，雖不符刑事訴訟法第159 條
    之1 至之4 之規定，而經當事人於審判程序同意作為證據，
    法院審酌該言詞陳述或書面陳述作成時情況，認為適當者，
    亦得為證據；當事人、代理人或辯護人於法院調查證據時，
    知有同法第159 條第1 項不得為證據之情形，而未於言詞辯
    論終結前聲明異議者，視為有前項之同意，同法第159 條之
    5 定有明文。本件檢察官所舉所有書面及言詞陳述之證據能
    力，業經被告於本院行準備程序時表明同意列為證據，本院
    審酌該等供述證據之取得過程並無瑕疵，與本件待證事實間
    復具有相當之關聯性，以之為本件證據尚無不當，自得採為
    證據。
貳、實體方面：
一、訊據被告乙○○固不否認未依電子遊戲場業管理條例規定向
    雲林縣政府申請核發電子遊戲場業營利事業登記證，而於上
    開時、地擺設如附表編號一至十所示之電子遊戲機11臺，並
    為警查獲之事實，惟矢口否認有何違反電子遊戲場業管理條
    例之犯行，辯稱：我家是三合院，非一般公共場所，我倉庫
    裡面有放機臺，機臺裡面的錢都是我放的，我沒有在營業，
    也沒有收入，我跟我兒子已經欠健保費5 、6 年，員警進入
    當時，我不在家，門是鎖住的，鑰匙放在我身上，該處只有
    我可以出入，員警進入要經過1 個鋁門、1 個木門、1 個鐵
    門，他們把我鐵門的鎖弄壞，就說我有在營業，裡面都是故
    障的機臺如何玩，計分單不是我的，不知道是否警察自己拿
    來或是怎樣，我確實沒有印象家裡有這3 張計分單，牆上黏
    貼的海報是我寫的，何時貼上去，我沒有印象，已經貼很久
    ，我擺設這些電子遊戲機有10年，都沒有在使用，我都是將
    零錢亂放在機臺、抽屜，現金72,800元是我的，因為裡面有
    放硬幣，所以要鎖起來，這些是要供我兒子讀高中用的，我
    不知道機臺何時有插電開著云云。惟查：
  (一)被告自不詳時間起，在雲林縣元長鄉○○村○○路80號住處
    ，擺設附表編號一至十所示之電子遊戲機11臺，嗣於96年3
    月6 日下午5 時55分許，為警在上址查扣前開電子遊戲機11
    臺（含ＩＣ板11塊）、計分單3 張及10元硬幣7,280 枚等情
    ，業據被告於警詢、檢察官偵訊及本院審理時坦承不諱，並
    有扣案如附表一至十三所示之物品可證，此外，復有本院搜
    索票、雲林縣警察局虎尾分局搜索扣押筆錄、扣押物品目錄
    表各1 份（見警卷第6 頁至第12頁）、現場圖1 紙（見警卷
    第16 頁） 、現場照片35張（警卷第17頁至34頁）、蒐證照
    片4 張（偵卷第12頁至第13頁）等附卷可稽，應堪信為真實
    。
  (二)證人即查獲員警甲○○於檢察官偵訊時具結證稱：查獲時現
    場有上鎖，經在場人鄭壬辰同意剪開鎖後進入，查獲電子遊
    戲機11臺，均有插電，有1 臺沒有亮燈，不曉得是否有故障
    ，裡面沒有硬幣外，其他10臺內都有硬幣等語（見偵卷第17
    頁至第18頁）；復於本院審理時具結證稱：96年2 月底至3
    月初某日，有人直接到我辦公室檢舉，跟我說那個地方有機
    臺，且有在營業，我們聲請搜索票之前，有做必要勘查及偵
    查的動作，包括白天及晚上，那個房間非常小，且緊鄰產業
    道路旁邊，我們貼著牆壁聽裡面的聲音，冷氣機有在運轉，
    有很多機臺運轉的聲音，確定機臺有插電，因為一般機臺若
    有開時，會有音樂聲，有些機臺每隔一段時間就會喊出聲音
    ，如中獎、滿貫大亨，且晚上裡面有亮光、聲音，我們看不
    到裡面，只能從外觀判斷是有營業的行為，我們白天去時，
    有看到很多機車聚集，本件搜索票是我聲請的，執行搜索當
    天，我們同仁有輪流進去看，5 點多跟我回報說有2 個人在
    玩，我趕快跑過去看，就是有2 個人出入，後來執行進去時
    ，窗戶的窗簾有開一小部分，我們先從窗戶拍照，確認裡面
    有電子遊戲機臺，第1 個入口沒有門，直接可以往裡面走，
    右手邊有第2 個門，是兩扇門外開的沒有關，再右轉進去第
    3 個鐵門，外面有加1 個鎖頭，反正用走路的就可以直接走
    到該位置，當時被告父親鄭壬辰有在場，經過他同意把門鎖
    剪開，進去後發現有很多臺電子遊戲機插電有亮，其他沒有
    亮的，是因開關沒有開或是有故障，我也不確定，機臺前面
    蠻乾淨，有灰塵是在後方，地下蠻髒的，有很多檳榔殘渣及
    煙蒂，有些機臺上面有放煙灰缸，有些機臺旁邊或中間位置
    有個圓形，鋪上鐵當作煙灰缸使用，有2 臺機臺上面貼香煙
    紙盒，裡面有放香煙，讓客人坐著玩時可以直接取用，我們
    在辦公桌抽屜內查到計分單3 紙及10元硬幣共計約1 萬7 、
    8 千元，在機臺內查獲10元硬幣共計約5 萬4 千多元，計分
    單上面有寫人名、代號及金額之類，上面寫到「洗」，一般
    術語上就是「開分」、「洗分」，「開分」就是我給業者多
    少錢，例如我給他500 元，他開給我500 分或1,000 分，這
    就是「開分」，「洗分」就是我玩一段時間，停下不想玩，
    我還有多少分數可以換多少錢，要把這些洗出來，兌換成現
    金或獎品，扣案的機臺賽馬就是可以採用開分方式把玩，另
    外現場有查獲專放硬幣之塑膠抽屜，該抽屜內有好幾格，每
    1 格可放10元硬幣10個，進門右邊牆上還貼有海報，執行時
    有拍照但未扣案，上面是說明玩法及一些押分、中了加倍送
    等，後來檢察官請我們再去查扣，但已經被清除等語綦詳（
    見本院卷第38頁至第46頁），並有證人甲○○繪製之現場圖
    1 紙（見本院卷第52頁）附卷可稽。
  (三)觀諸卷附現場照片35張（警卷第17頁至34頁）、蒐證照片4
    張（偵卷第12頁至第13頁）所示，發現員警查獲之際，現場
    電子遊戲機11臺中，僅1 臺螢幕關閉，其餘10臺均有插電及
    開啟螢幕，且除機臺前方均擺放供人把玩所坐之椅子、機臺
    上方置有煙灰缸、機臺前方擺放香煙供人吸用外，機臺上復
    張貼「本遊戲為純屬娛樂，玩得分數打完為止」字語及未滿
    18歲不得把玩之警告圖樣，另牆壁上有張貼押注計分方式之
    海報，抽屜內亦查獲專放10元硬幣之凹槽數十個，每個凹槽
    可存放10元硬幣10枚，均核與證人甲○○證述之內容相符，
    是其上揭證詞應可採信。衡情若被告在上開住處內擺放電子
    遊戲機11臺，已長達10年均未使用，且從未經營電子遊戲場
    業，何以員警查獲之際，有多達10臺之電子遊戲機均插上電
    源及開啟螢幕？且機臺前方均擺放供人使用之椅子及香煙？
    機臺、牆壁亦均張貼押注計分方式、把玩年齡限制等事項？
    又被告若非長期對外經營電子遊戲場業，要無可能在辦公桌
    抽屜內使用專門存放10元硬幣之凹槽，及在該處機臺及辦公
    桌抽屜內，分別起出供投幣押分所用之10元硬幣5,423 枚、
    1,857 枚？且其數量之多顯非短期經營所累積。再稽之扣案
    計分單3 紙，均明確記載「開」、「洗」及金額等一般經營
    電子遊戲場業開分、洗分之專業用語，並在「寶號」欄記載
    「龍岩」、「元長」、「張」等字語，顯係被告記載不同客
    人開分、洗分之紀錄，況佐以現場電子遊戲機臺之表面尚屬
    乾淨，地面堆置甚多之檳榔渣及煙蒂，此經證人甲○○證述
    明確如前，足見該處平日確有客人把玩電子遊戲機，被告確
    有經營電子遊戲場業。
  (四)被告於本院審理時固辯稱：我家是三合院，非一般公共場所
    ，我倉庫內有放機臺，門是鎖住的，鑰匙放在我身上，該處
    只有我可以出入，我都是將零錢亂放在機臺、抽屜，因為裡
    面有放硬幣，所以要鎖起來，這些是要供我兒子讀高中用的
    ，我不知道機臺何時有插電開著云云。本件扣案之電子遊戲
    機11臺雖係擺設在被告住處某房間內，然政府機關取締無照
    電玩已有相當之時日，業者為躲避取締，將機臺擺放在需以
    鑰匙或遙控器開啟之密室，僅供熟客前來把玩，亦所在多有
    ，是尚難僅因員警查獲之際，適遇擺設電子遊戲機之房間上
    鎖，即認被告無經營電子遊戲場業之犯行。由此益見被告係
    以前開隱蔽之方式，違法經營電子遊戲場業甚明。又被告就
    扣案計分單3 紙及10元硬幣7,280 枚之用途，先於警詢時辯
    稱：機臺的玩法是投10元硬幣等於10分，如果有中獎照機臺
    倍數賠，如果沒中獎分數被機臺吃掉，硬幣是我自己留下本
    來要營業的，計分單3 紙是沒有作用的，因為營業執照未核
    准，所以沒有營業等語（見警卷第2 頁至第3 頁）；復於偵
    訊時改稱：我是把錢存在機臺內，抽屜內的硬幣是我放的，
    本來有申請要營業，但牌照還沒有下來，計分單3 紙與本案
    無關，可能是我玩電腦在用的云云（見偵卷第16頁至第17頁
    ）；嗣於本院審理時先辯稱：計分單是我的沒錯，但我不知
    道上面是什麼意思等語（見本院卷第28頁正面），後改稱：
    我都是將零錢亂放在機臺、抽屜，供我兒子就讀高中用，計
    分單3 紙不是我的云云（見本院卷第47頁背面至第49頁正面
    ），供述不一，互有矛盾。衡諸常情，前開擺設電子遊戲機
    之房間，平日僅被告1 人有鑰匙得進入，被告豈有可能就現
    場電子遊戲機10臺何以均處於插電、開啟螢幕之狀態，及現
    場辦公桌抽屜內何以查獲記載客人開分、洗分紀錄之計分單
    3 紙，均毫無所悉？再被告為警察查獲之10元硬幣高達
    7,280 枚，總計72,800元，數額非小，倘若該筆錢確係供其
    子就讀高中所用之學費，何以不將之存放在金融機構賺取利
    息，竟大費周章將其中5,423 枚以投幣方式存放在機臺內？
    凡此均有悖於常情，是被告所辯無非事後卸責之詞，不足採
    信。
  (五)綜上所述，本件事證已臻明確，被告犯行堪予認定，應依法
    論科。
二、論罪科刑：
  (一)核被告乙○○所為，係犯電子遊戲場業管理條例第22條之未
    依規定辦理營利事業登記，而經營電子遊戲場業罪。該罪本
    質上即有反覆、延續實行之營業犯特質，本件被告係出於一
    個違規經營之犯意所為，故被告雖自不詳時間起，至96年3
    月6 日下午5 時50分許，有多次反覆違規經營電子遊戲場業
    之行為，在刑法之評價上，應只成立包括一罪。
  (二)原審以被告罪證明確，予以論罪科刑，固非無見。惟查：１
    、原審未及審酌被告有中華民國96年罪犯減刑條例之適用，
    尚有未洽（詳後述）；２、扣案之計分單3 紙、辦公桌抽屜
    內10元硬幣1,857 枚，均係被告所有供經營電子遊戲場業所
    用之物，原審漏未宣告沒收，亦有未洽（詳後述）。被告雖
    以所為不構成犯罪為由提起上訴，請求撤銷改判，然原審認
    被告前開犯行事證明確，據以論罪科刑，並參酌被告犯罪之
    動機、目的、手段、智識程度及所生危害等一切情狀，判處
    被告有期徒刑3 月，並依刑法第41條第1 項前段規定諭知易
    科罰金之折算標準，並無違誤或不當之處，被告上訴難認有
    理由，但原審判決既有上述瑕疵，自屬無法維持，應由本院
    撤銷改判之。
  (三)爰審酌被告漠視法令規範，為躲避員警查緝，以隱蔽方式在
    上開住處擺放電子遊戲機11臺，而經營電子遊戲場業，且犯
    後矢口否認犯行，態度不佳，毫無悔意，暨其犯罪之動機、
    目的、手段、所生危害等一切情狀，量處如主文所示之刑，
    並諭知易科罰金之折算標準，以示懲儆。
  (四)本件被告犯罪時間係在96年4 月24日以前，合於中華民國96
    年罪犯減刑條例第2 條第1 項第3 款之規定，復無不得減刑
    之例外情形，應依法減其宣告刑二分之一，並依同條例第7
    條規定於主文諭知其宣告刑及減得之刑。
  (五)扣案如附表編號一至十所示之電子遊戲機臺11臺（含ＩＣ板
    11塊）、編號十三所示之計分單3 紙、編號十二所示之辦公
    桌抽屜內10元硬幣1,857 枚，係被告所有供經營電子遊戲場
    業所用之物，均應依刑法第38條第1 項第2 款之規定宣告沒
    收。又扣案如附表編號十一所示之機臺內10元硬幣5,423 枚
    ，係被告所有且因經營電子遊戲場業所得之物，亦應依同法
    第38條第1 項第3 款之規定宣告沒收。至牆壁上張貼押注計
    分方式之海報1 張，雖係被告所有供經營電子遊戲場業所用
    之物，然於查獲當時未經扣案，且證人甲○○於本院審理時
    證稱：後來檢察官請我們再去查扣海報，就沒有再扣到，因
    為已經被清除等語（見本院卷第41頁），是無證據證明現尚
    存在而未滅失，為免日後執行困難，爰不併予宣告沒收，併
    予敘明。
  (六)按被告上訴，第二審法院不得諭知較重於原審判決之刑。但
    因原審判決適用法條不當而撤銷之者，不在此限，刑事訴訟
    法第370 條定有明文。本件由被告上訴，本院原不得諭知重
    於原審判決之刑，然原判決對於被告所有供經營電子遊戲場
    業所用之計分單3 紙、辦公桌抽屜內10元硬幣1,857 枚，漏
    未審究沒收，即有適用刑法第38條第1 項第2 款不當之處，
    ，本院自得依法諭知較重於原判決之刑，附此敘明。
三、適用之法律：
  (一)刑事訴訟法第455 條之1 第1 項、第3 項、第369 條第1 項
    前段、第364 條、第299 條第1 項前段。
  (二)電子遊戲場業管理條例第22條、第15條，刑法第11條前段、
    第41條第1 項前段、第38條第1 項第2 款、第3 款。
  (三)中華民國96年罪犯減刑條例第2 條第1 項第3 款、第7 條。
本案經檢察官江柏青到庭執行職務。
中    華    民    國    97    年    1     月    29    日
                  刑事第六庭  審判長法  官  廖國勝
                                    法  官  李秋瑩
                                    法  官  黃楹榆
以上正本證明與原本無異
不得上訴。
                                    書記官  李雅怡
中    華    民    國    97    年    1     月    29    日
附錄本案所犯法條全文：
電子遊戲場業管理條例第15條
未依本條例規定辦理營利事業登記者，不得經營電子遊戲場業。
電子遊戲場業管理條例第22條
違反第15條規定者，處行為人1 年以下有期徒刑、拘役或科或併
科新臺幣50萬元以上250 萬元以下罰金。
附表：
┌──┬──────────┬──────┬──────┐
│編號│電子遊戲機臺名稱    │ 數  量     │  單   位   │
├──┼──────────┼──────┼──────┤
│一  │虎豹王III代          │  1         │    臺      │
├──┼──────────┼──────┼──────┤
│二  │水果王              │  1         │    臺      │
├──┼──────────┼──────┼──────┤
│三  │滿天星王牌          │  1         │    臺      │
├──┼──────────┼──────┼──────┤
│四  │滿貫大亨            │  1         │    臺      │
├──┼──────────┼──────┼──────┤
│五  │王牌對決            │  1         │    臺      │
├──┼──────────┼──────┼──────┤
│六  │JP                  │  1         │    臺      │
├──┼──────────┼──────┼──────┤
│七  │羅馬競技場          │  1         │    臺      │
├──┼──────────┼──────┼──────┤
│八  │金象王              │  2         │    臺      │
├──┼──────────┼──────┼──────┤
│九  │小瑪莉II代          │  1         │    臺      │
├──┼──────────┼──────┼──────┤
│十  │大滿貫              │  1         │    臺      │
├──┼──────────┼──────┼──────┤
│十一│10元硬幣（機臺內查獲│  5,423     │    枚      │
│    │）                  │（54,230元）│            │
├──┼──────────┼──────┼──────┤
│十二│10元硬幣（辦公桌抽屜│  1,857     │    枚      │
│    │內查獲）            │（18,570元）│            │
├──┼──────────┼──────┼──────┤
│十三│計分單（辦公桌抽屜內│  3         │    紙      │
│    │查獲）              │            │            │
└──┴──────────┴──────┴──────┘


司法院資訊處製作；財團法人民間司法改革基金會備份。
